【裁判字號】    97,交上易,148
【裁判日期】    980416
【裁判案由】    過失傷害
【裁判全文】
臺灣高等法院刑事判決               97年度交上易字第148號
上  訴  人  臺灣桃園地方法院檢察署檢察官
上  訴  人
即  被  告  丙○○
                    號5樓
選任辯護人  吳西源律師
上列上訴人因被告過失傷害案件，不服臺灣桃園地方法院96年度
交易字第191號，中華民國97年4月7日第一審判決（起訴案號：
臺灣桃園地方法院檢察署96年度偵字第2752號），提起上訴，本
院判決如下：
    主  文
上訴駁回。
丙○○緩刑貳年。
    事  實
一、丙○○係陽明電機股份有限公司（下同陽明公司）業務員，
    平日需騎乘機車寄貨或送貨予客戶，騎乘機車為其附隨業務
    ，為從事業務之人。丙○○於民國九十五年十二月五日上午
    寄貨予客戶後，騎乘車牌號碼L三G－○○六號重型機車沿桃
    園縣中壢市車道數相同之自強四路由西向東行駛返回陽明公
    司途中，迄同日上午十時四十分許，尾隨一輛車斗覆蓋著橘
    紅色帆布之大貨車行經自強四路欲左轉進入自強五路無號誌
    及交通警察指揮之T型交岔路口時，本應注意轉彎車應暫停
    讓直行車先行，而依當時天候晴、日間自然光線、路面無缺
    陷及障礙物、視距良好，並無不能注意之情事，惟其竟於前
    開T型交岔路口疏未注意暫停讓直行車先行，適對向亦有行
    經該路口而未減速慢行，且未注意車前狀況之秦漢霖（未戴
    安全帽）騎乘車號五FE－○二○號機車沿自強四路由東向西
    方向直線行駛，致兩車於前開T型交岔路口發生碰擊，秦漢
    霖因而人車倒地，臉部、身體並貼地向前滑行，致頭部受到
    重創，嗣經附近工廠警衛打電話報警，丙○○則在現場等候
    ，並於員警蘇天祥到場處理尚未知悉何人肇事前，自首犯罪
    ，並接受裁判。惟秦漢霖因本件車禍腦部受有嚴重外傷，導
    致顱內出血，於翌日（六日）在長庚紀念醫院林口分院進行
    開顱手術，惟術後仍遺留四肢運動功能障礙、嚴重認知功能
    障礙、無法與外界溝通，及吞嚥功能障礙等症狀，且需以輪
    椅代步，而呈現植物人狀態，已達重傷之程度。
二、案經丙○○肇事後自首，及被害人秦漢霖之父母甲○○、乙
    ○○○訴由桃園縣政府警察局中壢分局報請臺灣桃園地方法
    院檢察署檢察官偵查起訴。
    理  由
一、訊據上訴人即被告固坦承騎乘前開機車返回陽明公司途中，
    在前揭時地見被害人秦漢霖發生車禍等情不諱，惟矢口否認
    有何業務過失傷害犯行，辯稱：我與對方的車子沒有直接碰
    撞，我也沒有越過中心線，我當時有停下來，對方違規在先
    ，我認為我沒有過失，我是停在那裡等對方經過，且對方超
    速、無照駕駛又沒戴安全帽云云。
二、經查：
(一)被告於案發時為陽明公司之業務員，於九十五年十二月五日
    上午寄貨予客戶後，騎乘車牌號碼L三G－○○六號重型機車
    沿桃園縣中壢市車道數相同之自強四路由西向東行駛返回陽
    明公司途中，迄同日上午十時四十分許，尾隨一輛車斗覆蓋
    著橘紅色帆布之大貨車行經自強四路欲左轉進入自強五路無
    號誌及交通警察指揮之T型交岔路口，被告所騎乘機車之車
    身業已轉向自強五路，欲左轉至自強五路時，對向由被害人
    秦漢霖（未戴安全帽）騎乘車號五FE－○二○號機車沿自強
    四路由東向西方向直線行駛，於前開T型交岔路口在被告所
    騎乘之機車前倒地，臉部、身體並貼地向前滑行，致腦部受
    有嚴重外傷，導致顱內出血，於九十五年十二月六日在長庚
    紀念醫院林口分院進行開顱手術，惟術後仍遺留四肢運動功
    能障礙、嚴重認知功能障礙、無法與外界溝通，及吞嚥功能
    障礙等症狀，且需以輪椅代步，而呈現植物人狀態，已達重
    傷之程度等情，業據被告供述在卷（見偵卷第二六、二七頁
    ），並有道路交通事故現場圖、道路交通事故調查報告表（
    一）（二）各一份（見偵卷第一三至一五頁）、現場照片十
    二幀（見偵卷第一六至二一頁）、肇事路口附近工廠監視器
    翻拍照片十四張（見偵卷第三八至四○頁）及長庚紀念醫院
    林口分院出具之診斷證明書二份（見偵卷第一二、二八頁）
    、該院九十六年三月二十一日（九六）長庚院法字第○一九
    二號函、九十六年八月二十三日（九六）長庚院法字第○七
    ○九號函、九十六年十二月二十四日（九六）長庚院法字第
    一一二六號函（見偵卷第四七頁、原審卷第六九、一一四頁
    ）各一份在卷可稽，此部分事實，堪可認定。
(二)被告固以前情置辯，惟被告騎乘前開機車行經自強四路左轉
    至自強五路時，其所騎乘機車之車身業已轉向且未暫停，而
    後被害人始在緊鄰被告所騎乘之機車前方人車倒地一節，有
    肇事路口附近工廠監視器翻拍照片二張可憑（見偵卷第三八
    頁背面第二、三張照片），並經原審當庭勘驗前開監視器之
    光碟，製有勘驗筆錄一份在卷可稽（見原審卷第四六、四七
    頁），足見被告騎乘機車行經無號誌及交通警察指揮之T型
    交岔路口左轉時，顯未暫停讓直行之被害人所騎乘之機車先
    行之事實，至為明灼。再由前開監視器翻拍之照片觀之（見
    偵卷第三八頁背面第二張照片），被告所騎乘之機車轉向自
    強五路時，其機車之車身已越過分向線而有侵入對向由被害
    人行駛車道內，經核與被害人所騎乘機車倒地刮地痕之起點
    ，係在其行駛車道之中心點附近，與該車道之分向線尚有一
    段距離，依據前開監視器翻拍之照片觀察，被害人所騎乘之
    機車係緊鄰在被告所騎乘機車前倒地之情節相符，足徵被告
    所騎乘之機車顯已侵入被害人行駛之車道內之事實，無庸置
    疑。此外，被告所騎乘機車前方之車頭部位，有明顯經撞擊
    後產生之撞痕及裂縫，此有照片二張可憑（見偵卷第一九頁
    上方照片及第四一頁上方照片），亦足見兩車確有發生碰撞
    ，否則斷不可能僅因被害人之身體部位撞至被告所騎乘機車
    之車頭，即產生前開撞痕及裂縫。被告於警詢亦自承：對方
    車速很快，就撞上我所騎乘重機車，該部機車的駕駛就跌倒
    後往前滑行，我騎的機車前方車頭凹陷受損，我看到對方時
    就已經很接近了，我有煞車但還是撞到了等語 (偵卷第五頁
    )。是被告前揭辯解，要與事實有悖，不足採信。
三、按汽車行駛至無號誌及交通警察指揮之交岔路口，車道數相
    同時，轉彎車應暫停讓直行車先行，道路交通安全規則第一
    百零二條第一項第二款定有明文。查被告考領有普通重型機
    車駕駛執照，此有道路交通事故調查報告表（二）附卷可稽
    ，故其對於前揭規定自應知之甚詳。而依當時天候晴、日間
    自然光線、路面無缺陷及障礙物、視距良好，並無不能注意
    之情事，有卷附道路交通事故調查報告表（一）可憑，惟其
    竟於前開車道數相同之交岔路口疏未注意暫停讓直行車先行
    ，致其所騎乘之機車與被害人所騎乘之機車發生碰撞，故其
    所為之駕駛行為，已有過失甚明。又依本件事故之情形觀察
    ，被害人騎乘機車之行為，亦有行經交岔路口而未減速慢行
    ，且未注意車前狀況之過失，然此並不能解免被告前揭過失
    之責任。且本件車禍雙方之責任經送鑑定後，臺灣省桃園縣
    區車輛行車事故鑑定委員會、臺灣省車輛行車事故覆議鑑定
    委員會均認為被告駕駛重機車，行經無號誌交岔路口左轉未
    讓對向直行車先行，為肇事主因，被害人駕駛重機車，行經
    無號誌交岔路口未減速慢行，且未注意車前狀況，為肇事次
    因，有臺灣省桃園縣區車輛行車事故鑑定委員會九十六年七
    月十日桃縣鑑九六○三三六號鑑定意見書及臺灣省車輛行車
    事故覆議鑑定委員會九十六年八月三十日府覆議字第○九六
    六二○二六八五號函各一份可稽（見原審卷第五八、五九及
    七○頁）。本院依被告之聲請，再將本件車禍之肇事責任，
    送請國立交通大學鑑定，其結果亦相同，有國立交通大學九
    十七年二月二十六日交大管運字第○九七○○○二八八九號
    函附行車事故鑑定意見書一份在卷可考（見原審卷第一一六
    、一一七頁），足見被告前開騎乘機車之過失，至為明灼。
    此外，被害人復因本件車禍受有前揭傷害，並已達重傷之程
    度，已如前述，故被害人受重傷之結果，與被告騎車之過失
    行為間，顯有相當因果關係存在。綜上事證及論述，本件事
    證明確，被告犯行洵堪認定。
四、按刑法上所謂業務上之行為，不僅指主業務而已，即為完成
    主要業務所附隨之準備工作與輔助事務，亦應包括在內。本
    件被告於偵查中供稱：肇事當天，從我家柳子村出發要去嘉
    義買魚回柳子村賣，原審審理中亦供述：平常騎機車載魚賣
    魚，於二審時亦供承：有工，就去做工，無工載魚販賣；我
    用機車載魚販賣等語，足見被告似以賣魚為主要業務，駕駛
    機車為其附隨業務，原審認被告騎機車僅作代步工具，而論
    被告以普通過失致人於死罪刑，不無有判決不適用法則之違
    法（最高法院八十三年度台上字第二八一六號判決意旨參照
    ）。查被告係陽明公司之業務員，平日需騎乘機車寄貨或送
    貨予客戶，案發當天上午係寄貨予客戶後，返回公司之途中
    始發生本件車禍一節，業據被告於檢察官訊問時供述在卷（
    見偵卷第二六、二七頁），參酌前揭最高法院判決意旨，足
    見騎乘機車乃係被告之附隨業務，是其為從事駕駛業務之人
    甚明。核被告所為，係犯刑法第二百八十四條第二項後段之
    業務過失傷害致重傷罪。被告於肇事後，除在場等候，並於
    員警尚未知悉何人肇事前，即向到場處理員警蘇天祥坦承上
    情，自首犯罪，並接受裁判，業據被告供述在卷，並經證人
    蘇天祥到庭結證屬實（見原審卷第二五、二六頁），其所為
    與自首之要件相符，爰依刑法第六十二條前段減輕其刑。
五、原審本於上開相同之認定，援引刑法第二百八十四條第二項
    後段、第六十二條前段、第四十一條第一項前段，刑法施行
    法第一條之一第一項、第二項前段規定，並審酌本件車禍事
    故被告及被害人均有過失，被害人所受之傷勢已達重傷之程
    度，被告當時未與被害人家屬達成民事和解，乃係因雙方就
    和解金額無法達成共識，及被告之犯後態度等一切情狀，量
    處有期徒刑陸月，並諭知易科罰金之折算標準。再說明中華
    民國九十六年罪犯減刑條例業經立法院三讀通過，總統公布
    ，並定於九十六年七月十六日施行，本件被告所犯之業務過
    失傷害致重傷罪，犯罪時間係在九十六年四月二十四日以前
    ，且前開所宣告之刑，尚未逾同條例第三條第一項本文所規
    定不予減刑之刑度，自應依同條例第二條第一項第三款之規
    定，就被告前揭所宣告之有期徒刑，予以減刑二分之一，即
    減為有期徒刑三月，並諭知易科罰金之折算標準。核原審認
    事用法尚無違誤，量刑亦頗適當，應予維持。
六、又被告上訴後，已與被害人家屬達成和解，有和解筆錄乙份
    可佐，檢察官循告訴人請求，認被告尚未與被害人達成和解
    ，原審量刑過輕云云，為無理由。被告上訴，否認有何過失
    犯行，亦無理由，上訴均應予駁回。又被告並無前科，有本
    院被告前案紀錄表乙紙可參，被告經此教訓，應知警愓，信
    無再犯之虞，所宣告之刑，本院認以暫不執行為適當，併宣
    告緩刑二年，以啟自新。
據上論斷，應依刑事訴訟法第三百六十八條，刑法第七十四條第
一項第一款，判決如主文。
本案經檢察官曾俊哲到庭執行職務。
中    華    民    國    98    年    4     月    16    日
                  刑事第十七庭  審判長法  官  趙功恆
                                      法  官  高明哲
                                      法  官  陳世宗
以上正本證明與原本無異。
不得上訴。
                                      書記官  魏汝萍
中    華    民    國    98    年    4     月    16    日


司法院資訊處製作；財團法人民間司法改革基金會備份。
